【裁判字號】    92,台非,132
【裁判日期】    920327
【裁判案由】    過失傷害
【裁判全文】
最高法院刑事判決                                九十二年度台非字第一三二號
    上訴人  最高法院檢察署檢察總長
    被  告  甲○○
右上訴人因被告過失傷害案件，對於台灣高等法院台中分院中華民國九十一年十二月
三十一日第二審確定判決（九十一年度交上易字第二一四八號，起訴案號：台灣苗栗
地方法院檢察署九十年度偵字第一四一九號），認為部分違法，提起非常上訴，本院
判決如左：
    主  文
原審及第一審判決關於甲○○違背法令部分均撤銷。
    理  由
非常上訴理由稱：「按判決不適用法則或適用法則不當者，為違背法令。又應於審判
期日調查之證據而未予調查者，其判決當然違背法令。另被害人之法定代理人，得獨
立告訴，刑事訴訟法分別於第三百七十八條、第三百七十九條第十款及第二百三十三
條第一項定有明文。經查本件車禍被害人之一翁培原於民國八十五年十月二十三日生
，距車禍發生時間八十九年十月二十一日，乃未滿四歲，為無行為能力人。其父翁紹
旂為其法定代理人，應有獨立告訴權。翁紹旂於八十九年十二月二十日在北苗派出所
調查時，指陳『我車內當時除了我之外，還有我太太楊月娥及我兒子翁培原共三人。
我雙腳多處擦傷，我太太楊月娥臉部骨折及手腳多處擦傷，及我兒子翁培原頭部臚（
顱）內出血及手腳骨折。（你是否要提出傷害告訴？）我要提出傷害告訴』云云（見
九十年度偵字第一四一九號偵查卷第九頁正、反面）。觀諸翁紹旂教育程度為國中畢
業，職業工，顯非熟稔法律者，警員既未另詢以『你對兒子翁培原傷害部分要否亦提
出告訴』，則就一般常理觀之，其所稱『我要提出傷害告訴』，自係指對其本身受傷
部分及代理其子行使獨立告訴權傷害部分均欲提出告訴，始合乎經驗法則及論理法則
。因翁培原傷害部分既經合法告訴，與翁紹旂、楊月娥傷害部分，同為想像競合犯之
裁判上一罪，雖該部分未據檢察官提起公訴，惟基於審判不可分之法則，原審仍應一
併審判，始為適法。如認翁培原傷害部分究否業經合法告訴仍有疑義，因其攸關該部
分得否合併審判之前提要件，自有調查之必要性，而其亦非不能或不易調查，原審竟
未於審判期日詳予調查，細心勾稽，僅以翁紹旂只提出翁培原之診斷書，而未以言詞
或書狀行使法定代理人之獨立告訴權，因認未據告訴而未予審判，應有判決不適用法
則及應於審判期日調查之證據而未予調查之違背法令。案經確定，爰依刑事訴訟法第
四百四十一條、第四百四十三條提起非常上訴，以資糾正」等語。
本院按被害人之法定代理人得獨立告訴，為刑事訴訟法第二百三十三條第一項所明定
。本件原判決及第一審判決認定被告甲○○於民國八十九年十月二十一日上午十時三
十分許，駕駛車號三Ｌ｜三一○二號自小客車，沿苗栗市○○路由北往南行駛，途經
該公路十五‧九公里處，疏未注意，因準備右轉，而以時速六十至七十公里之速度行
駛於路肩，致與翁紹旂（同案被告）所駕駛附載其妻楊月娥、子翁培原，亦因違規超
車，偏右往路肩行駛之Ｒ三｜○六○五號小客車發生擦撞，使翁紹旂因而受下肢多處
擦傷及撕裂傷；楊月娥受閉鎖性下顎骨骨折、右上肢及雙側下肢表淺傷，軀幹表淺傷
；翁培原受硬腦膜下腔及顱內出血、右大腿股骨骨折等傷害，案經翁紹旂、楊月娥告
訴等情。而依卷內資料，翁培原為八十五年十月二十三日出生，迄至本件車禍發生當
時，尚未滿四歲，為無行為能力人，其父翁紹旂、母楊月娥均為其法定代理人，對翁
培原受傷被害部分，依法自均有獨立告訴之權，翁紹旂於警詢時且已提出翁培原之診
斷書，指陳：「我車內當時除了我之外，還有我太太楊月娥及我兒子翁培原共三人。
我雙腳多處擦傷，我太太楊月娥臉部骨折及手腳多處擦傷，及我兒子翁培原頭部顱內
出血及手腳骨折。」，並稱：「我要提出傷害告訴」；楊月娥於警詢亦稱：「我要提
出傷害告訴」各等語。依二人之上開指訴觀之，渠等除對自身受傷被害部分提出告訴
外，對翁培原部分自亦以法定代理人身分，行使獨立告訴權，否則即無提出翁培原驗
傷診斷書之必要，此部分且與翁紹旂、楊月娥受傷被害部分之告訴，具有一行為觸犯
數罪名之想像競合關係，為裁判上之一罪，縱檢察官誤認此部分未據告訴而未一併提
起公訴，但基於審判不可分之法理，法院仍應併予審判。第一審（台灣苗栗地方法院
九十年度交易字第九○號）不察，竟以翁紹旂、楊月娥僅係分別對其個人受傷部分告
訴，對翁培原受傷被害部分並未告訴，而未就此部分一併予以判決。案經上訴，原審
不加糾正，仍率予維持，駁回檢察官對此部分之第二審上訴，自均有判決不適用法則
之違背法令，案經確定，非常上訴意旨執以指摘，洵有理由。惟原判決尚非不利於被
告甲○○，應由本院將原審及第一審判決關於甲○○違背法令部分撤銷，以資糾正。
據上論結，應依刑事訴訟法第四百四十七條第一項第一款前段，判決如主文。
中      華      民      國    九十二    年      三      月    二十七    日
                              最高法院刑事第十二庭
                                  審判長法官  張  淳  淙
                                        法官  謝  俊  雄
                                        法官  蘇  振  堂
                                        法官  張  春  福
                                        法官  呂  丹  玉
      右正本證明與原本無異
                                              書  記  官
中      華      民      國    九十二    年      四      月      四      日


司法院資訊處製作；財團法人民間司法改革基金會備份。
